【裁判字號】    99,訴,365
【裁判日期】    990825
【裁判案由】    違反槍砲彈藥刀械管制條例
【裁判全文】
臺灣雲林地方法院刑事判決               99年度訴字第365號
公  訴  人  臺灣雲林地方法院檢察署檢察官
被      告  甲○
指定辯護人  劉嘉堯律師
上列被告因違反槍砲彈藥刀械管制條例案件，經檢察官提起公訴
（99年度偵字第2264號），本院判決如下：
    主      文
甲○未經許可，持有空氣槍，處有期徒刑貳年，併科罰金新臺幣
萬元，罰金如易服勞役，以新臺幣壹仟元折算壹日。緩刑伍年
，並於本判決確定之日起年內，應向執行檢察官指定之政府機
關、政府機構、行政法人、社區或其他符合公益目的之機構或團
體，提供壹佰小時之義務勞務，並付保護管束。扣案之空氣槍壹
支（槍枝管制編號0000000000號）、十字弓壹把沒收
之。
    事實及理由
壹、犯罪事實：
    甲○明知可發射金屬具有殺傷力之空氣槍，具有殺傷力，十
    字弓則為中央主管機關公告查禁，具有殺傷力之刀械，非經
    中央主管機關許可，均不得持有，竟於民國81年12月中旬某
    日，在嘉義市某公園內，以不詳代價，同時向流動攤販購買
    具有殺傷力之空氣槍1 支（槍枝管制編號0000000000號）、
    十字弓1 把及瓦斯鋼瓶10瓶、鋼珠1 罐後，將之藏置於其位
    於雲林縣土庫鎮奮起里綺湖150 號住處房間內，未經許可而
    持有之。嗣於99年5 月5 日，經警持本院搜索票至其上開住
    所執行搜索查獲，並扣得上開空氣槍1 支、十字弓1 把、瓦
    斯鋼瓶10瓶及鋼珠1 罐等物，而查悉上情。
貳、認定犯罪事實所憑證據及理由：
  一證據能力部分：
    (一)現行刑事訴訟法關於「鑑定」之規定，除選任自然人充當
      鑑定人外，另設有囑託機關鑑定制度。依同法第198 條、
      第208 條之規定，不論鑑定人或鑑定機關、團體，固均應
      由法院、審判長、受命法官或檢察官視具體個案之需要而
      為選任、囑託，並依第206 條之規定，提出言詞或書面報
      告，始符合同法第159 條第1 項所定得作為證據之「法律
      有規定」之情形。否則所為之鑑定，仍屬傳聞證據。然於
      司法警察機關調查中之案件，為因應實務上，或因量大，
      或有急迫之現實需求，例行性當然有鑑定之必要者，例如
      毒品之種類與成分、尿液之毒品反應，或者槍彈有無殺傷
      力等鑑定，基於檢察一體原則，得由該管檢察長對於轄區
      內之案件，以事前概括選任鑑定人或囑託鑑定機關、團體
      之方式，俾便轄區內之司法警察官、司法警察對於調查中
      之此類案件，得即時送請先前已選任之鑑定人或囑託之鑑
      定機關、團體實施鑑定，以求時效（法務部92年9 月1 日
      法檢字第0920035083號函參照）。此種由檢察機關概括選
      任鑑定人或概括囑託鑑定機關、團體，再轉知司法警察官
      、司法警察於調查犯罪時參考辦理之作為，法無明文禁止
      ，係為因應現行刑事訴訟法增訂傳聞法則及其例外規定之
      實務運作而為。其所為之鑑定結果，與檢察官選任或囑託
      為鑑定者，性質上並無差異，同具有證據能力（最高法院
      96年度臺上字第2860號判決參照）。卷附內政部警政署刑
      事警察局99年5 月24日刑鑑字第0990067100號槍彈鑑定書
      〔見臺灣雲林地方法院檢察署99年度偵字第2264號（下稱
      偵卷）第19至20頁〕為嘉義縣警察局中埔分局送請鑑定，
      揆諸前揭說明，屬「法律規定」得為證據者，應有證據能
      力。
    (二)被告以外之人於審判外之陳述，雖不符刑事訴訟法第159
      條之1 至第159 條之4 之規定，而經當事人於審判程序同
      意作為證據，法院審酌該言詞陳述或書面陳述作成時之情
      況，認為適當者，亦得為證據，為刑事訴訟法第159 條之
      5 第1 項所明定。經查，本件被告甲○及辯護人對於下述
      本院採為認定犯罪事實依據之各項證據，均同意作為證據
      使用（見本院卷第20頁反面），復經本院於審理時逐一提
      示予檢察官、被告及辯護人表示意見，本院審酌該等證據
      之取得過程並無瑕疵，與本案待證事實間復具有相當之關
      聯性，以之為本案證據並無不當，自得採為本件認定事實
      之基礎，合先敘明。
  二證明力：
    上述犯罪事實，有空氣槍1 支（槍枝管制編號：0000000000
    號）、十字弓1 把、瓦斯鋼瓶10瓶及鋼珠1 罐扣案可佐。該
    扣案空氣槍經送鑑定，認係氣體動力式槍枝，以小型高壓氣
    體鋼瓶內氣體為發射動力，經以金屬彈丸測試3 次，其中彈
    丸（直徑6.0mm 、重量0.88g ）最大發射速度為每秒164 公
    尺，計算其動能為11焦耳，換算其單位面積動能為每平方公
    分38焦耳。再依據司法院秘書長81年6 月11日秘臺廳(二)字第
    06985 號函釋示：殺傷力的標準為在最具威力的適當距離，
    以彈丸可穿入人體皮肉層之動能為基準，至於殺傷力之相關
    數據，依日本科學警察之研究結果，彈丸單位面積動能達每
    平方公分20焦耳，足以穿入人體皮肉層；扣案之十字弓經嘉
    義縣警察局刀械鑑驗小組鑑驗結果，認係列管刀械等情，有
    內政部警政署刑事警察局99年5 月24日刑鑑字第0990067100
    號槍彈鑑定書、嘉義縣警察局99年5 月24日嘉縣警保字第09
    900077065 號函文暨函附之嘉義縣警察局刀械鑑驗小組工作
    紀錄表、相片等件在卷可明，顯見扣案之空氣槍具有殺傷力
    ，十字弓亦為中央主管機關公告查禁，非供正當使用具有殺
    傷力之刀械。被告於偵審中亦已坦承上開犯行，並自白購買
    、持有空氣槍、十字弓、瓦斯鋼瓶及鋼珠之時間、地點，核
    與上開證據資料相符，自屬真實可信。本件事證明確，被告
    之犯行堪以認定，自應依法論科。
、論罪科刑之理由：
  一查十字弓於81年8 月9 日經內政部以（81）臺內警字第8182
    281 號公告列為管制之刀械，於同年11月10日起不得非法持
    有，嗣於90年11月20日內政部續以（90）臺內警字第908148
    2 號公告列為管制之刀械。被告於自81年12月中旬某日迄99
    年5 月5 日遭查獲止，同時並持續持有空氣槍及十字弓，期
    間跨越85年9 月25日、86年11月24日及94年1 月26日槍砲彈
    藥刀械管制條例修正公布前後，然被告持有空氣槍及十字弓
    之行為，為犯罪行為之繼續，非屬狀態之繼續，仍應適用94
    年1 月26日修正後之現行槍砲彈藥刀械管制條例處斷。是核
    被告所為，係犯槍砲彈藥刀械管制條例第8 條第4 項未經許
    可持有空氣槍罪，及同條例第14條第3 項未經許可持有管制
    刀械罪。
  二被告同時持有空氣槍、十字弓之行為，觸犯槍砲彈藥刀械管
    制條例第8 條第4 項及同條例第14條第3 項之罪，為想像競
    合犯，應從一重之槍砲彈藥刀械管制條例第8 條第4 項之罪
    處斷。被告持有十字弓部分，雖未據起訴，惟被告供稱十字
    弓係與空氣槍同時同地購入（見本院卷第56頁），則被告未
    經許可持有十字弓之犯行，與本案起訴部分具有想像競合犯
    之裁判上一罪關係，應為起訴效力所及，本院自應併予審理
    ，附此敘明。
  三辯護人雖主張被告不識字，不知持有空氣槍及十字弓係違法
    行為，請求依刑法第16條但書規定減輕其刑。惟按刑法第16
    條所謂不知法律，係指對於刑罰法律有所不知，其行為不含
    惡性，且有正當理由者為限；刑法第16條但書固規定如自信
    其行為為法律所許可而有正當理由者，得免除其刑，但究竟
    有無該條所定情形及應否免除其刑，係以無違法性之認識為
    前提，且非含有惡性而依一般觀念皆信為正當者，始足當之
    ，最高法院36年特覆字第1678號判例、72年度臺上字第2908
    號、第7309號判決要旨可資參照。被告供稱購買空氣槍係為
    射擊鳥隻，十字弓則用以訓練準度，而空氣槍、十字弓均有
    殺傷力，足以對社會秩序造成危害，則被告持有空氣槍、十
    字弓，其行為非不含有惡性，難謂其不知觸犯刑罰法令，亦
    無從認其具有正當理由，是辯護人前開辯護意旨為本院所不
    採。
  四辯護人於本院審理時另表示本案有情輕法重之情形，請本院
    引用刑法第59條之規定，酌減被告刑度。按法院於面對不分
    犯罪情節如何，概以重刑為法定刑者，於有情輕法重之情形
    時，在裁判時本有刑法第59條酌量減輕其刑規定之適用，以
    避免過嚴之刑罰，大法官會議解釋釋字第263 號解釋文可資
    參照。亦即，法院為避免刑罰過於嚴苛，於情輕法重之情況
    下，應合目的性裁量而有適用刑法第59條酌量減輕被告刑度
    之義務。又適用刑法第59條酌量減輕其刑時，並不排除同法
    第57條所列舉10款事由之審酌（最高法院70年5 月16日70年
    度第6 次刑事庭長會議決議足供參考）。依此，本院審酌：
    被告係因打鳥及訓練準度購買扣案之空氣槍及十字弓，犯後
    即坦承犯行，自白犯罪動機，足見其犯後態度良好，深具悔
    意；被告並未就學，智識淺薄，一時誤罹重典；被告購入上
    開槍枝及十字弓後迄99年5 月5 日遭查獲止，持有槍枝時間
    逾17年，業經本院認定如前，被告僅用以射擊鳥隻，未持之
    為不法用途，亦未攜帶外出，對社會之危害尚屬有限；扣案
    之空氣槍係以裝填鋼珠為其射出物，對於他人生命、身體之
    威脅程度，實遠低於以裝填火藥且具金屬彈頭之子彈作為發
    射物之槍枝，倘繩以相同之刑，實有情輕法重之情；併審酌
    被告已離婚，子女與前配偶同住，目前無業等一切情狀，足
    認被告之犯罪情狀堪值憫恕，衡以其所犯之罪之法定刑為最
    輕本刑3 年以上有期徒刑，倘科以法定最輕刑度，猶嫌過重
    ，有傷一般國民對法律之情感，爰依刑法第59條規定，酌減
    其刑，並量處如主文所示之刑，且就併科罰金刑部分諭知易
    服勞役之折算標準。
  五本院考量上情，兼衡被告前於82年因為違反麻醉藥品管理條
    例、妨害家庭等案件，經嘉義地方法院判處應執行有期徒刑
    3 年6 月確定，於86年9 月12日執行完畢，執行完畢或赦免
    後，5 年以內未曾因故意犯罪受有期徒刑以上刑之宣告，有
    臺灣高等法院被告前案紀錄表1 份在卷可稽，暨被告經濟狀
    況不佳，現年57歲，及前開量刑審酌各事項，認被告經此偵
    、審程序及罪刑之宣告，再命其向指定之公益團體、地方自
    治團體或社區提供義務勞務，已足使其知所警惕，信無再犯
    之虞，故本院認前開對其宣告之刑，以暫不執行為當，爰依
    刑法第74條第1 項第1 款、第2 項第5 款之規定，併諭知宣
    告緩刑5 年，於本判決確定之日起3 年內，並應向執行檢察
    官指定之政府機關、政府機構、行政法人、社區或其他符合
    公益目的之機構或團體，提供100 小時之義務勞務，另依刑
    法第93條第1 項第2 款規定，宣告在緩刑期間付保護管束，
    由觀護人佐以適當督促，並發揮附條件緩刑制度之立意，以
    啟自新。
  六扣案之空氣槍1 支（槍枝管制編號0000000000號）及十字弓
    1 把俱屬違禁物，均依刑法第38條第1 項第1 款規定宣告沒
    收。至扣案之瓦斯鋼瓶10瓶及鋼珠1 罐並非違禁物，亦無證
    據證明係供被告本案犯罪或預備犯罪所用之物，爰不另為沒
    收之諭知。
肆、適用之法律：
  一刑事訴訟法第299條第1項前段。
  二槍砲彈藥刀械管制條例第8 條第4 項、第14條第3 項。
  三刑法第11條前段、第55條、第42條第3 項、第59條、第74條
    第1 項第2 款、第2 項第5 款、第93條第1 項第2 款、第38
    條第1 項第1 款。
本案經檢察官陳宏瑋到庭執行職務。
中    華    民    國    99    年    8     月    25    日
                  刑事第七庭    審判長法  官  許佩如
                                      法  官  王紹銘
                                      法  官  楊欣怡
以上正本證明與原本無異。
如不服本判決，應於收受判決後10日內向本院提出上訴書狀，並
應敘述具體理由；其未敘述上訴理由者，應於上訴期間屆滿後20
日內向本院補提理由書（均須按他造當事人之人數附繕本）。「
切勿逕送上級法院」。
                                      書記官  王雪招
中    華    民    國    99    年    8     月    25    日
附錄論罪科刑法條：
槍砲彈藥刀械管制條例第8條
未經許可，製造、販賣或運輸鋼筆槍、瓦斯槍、麻醉槍、獵槍、
空氣槍或第4 條第1 項第1 款所定其他可發射金屬或子彈具有殺
傷力之各式槍砲者，處無期徒刑或5 年以上有期徒刑，併科新臺
幣1 千萬元以下罰金。
未經許可，轉讓、出租或出借前項所列槍枝者，處5 年以上有期
徒刑，併科新臺幣1 千萬元以下罰金。
意圖供自己或他人犯罪之用，而犯前二項之罪者，處無期徒刑或
7 年以上有期徒刑，併科新臺幣1 千萬元以下罰金。
未經許可，持有、寄藏或意圖販賣而陳列第1 項所列槍枝者，處
3 年以上10年以下有期徒刑，併科新臺幣700 萬元以下罰金。
第 1 項至第 3 項之未遂犯罰之。
槍砲彈藥刀械管制條例第14條
未經許可，製造、販賣或運輸刀械者，處3 年以下有期徒刑，併
科新臺幣100 萬元以下罰金。
意圖供自己或他人犯罪之用，而犯前項之罪者，處6 月以上5 年
以下有期徒刑，併科新臺幣300 萬元以下罰金。
未經許可，持有或意圖販賣而陳列刀械者，處1 年以下有期徒刑
、拘役或新臺幣50萬元以下罰金。
第1 項及第2 項之未遂犯罰之。

司法院資訊處製作；財團法人民間司法改革基金會備份。
